# 同控合并时，被合并方净资产为负数，留存收益为亏损状态

提问人：stevecui 时间：2018-01-04 16:27:01
今年审计时遇到了一个问题，举例来说的话：假如A，B，C三家公司同处于某公司的控制下，且都不是经外部收购而来， 2016 年 1 月1 日，A以银行存款 6 元收购了C 60%的股权，B收购了剩余40%股权。 2016 年 1 月 1 日时，被合并方C注册资本 10 元，未弥补亏损 10元，净资产 0 元，于 2016 年 12 月 31 日，被合并方C注册资本 10 元，未弥补亏损 30 元，净资产-20元，即本年亏损 20 元。不考虑比较数据追溯和留存收益恢复调整。 那么 20160101 长投初始确认： 借： 长投——0元 资本公积——6元 贷： 银行存款——6元20161231 时，成本法调整成权益法核算： 由于长投已经为 0 元，损益调整无法确认，假设没有其他往来账项可以抵扣，根据合同约定也不负有超额亏损责任，所以不能确认预计负债，只能计入备查（-12元） 合并层面抵消： 借： 股本——10元 长投——0元 贷：
未弥补亏损——30元 少数股东权益——20元
相当于在合并报表中，全部负的净资产都确认给了少数股东，这样显然不符合逻辑。请问请怎么进行处理呢？

回答人：chenyiwei
A在这种情况下编制合并报表时，不建议模拟权益法，直接将期末归属于少数股东B的净资产负数 8 转入少数股权即可，即抵销分录：
借：实收资本 10 借：年初未分配利润 -4（归属少数股东部分转出） 借：少数股东损益 -8 贷：资本公积 6 （归属A归属部分并入资本公积） 贷：少数股东权益 -8

提问人：stevecui 时间：2018-01-04 23:21:39
厉害了陈版主，还真不知道能有这样的操作，请问这样做的话可以在准则中找到依据吗？我想以此来说服客户财务

回答人：chenyiwei
这就是直接依据成本法核算结果进行的合并。这一向是可以的。是否模拟权益法只是合并过程中的技术方法，只要保证最终合并结果相同即可。本版面精华区也有成本法下如何直接合并的帖子。

提问人：stevecui 时间：2018-01-05 11:33:02
那请问陈版主，如果我的被合并方是之前通过非同一控制下的企业合并收购而来的，当时商誉 100 元，那么A现在长投也有 100 元，合并时应作何处理？是借商誉 100 元对吗？

回答人：chenyiwei
具体背景不同，处理也不同。但商誉和可辨认净资产价值从最终控制方合并报表层面“下推”到合并方的合并报表中，这是基本原则。

提问人：stevecui 时间：2018-01-08 10:44:20
陈版主，不好意思我又有一个疑问。我理解您的意思就是把除少数股东权益之外的都记到资本公积对吧？那么我做权益变动表的时候，我该把资本公积的这个变动记载什么项下呢？

回答人：chenyiwei
没有这样说法。被合并方的留存收益中归属合并方的份额仍然反映在合并报表的留存收益中。

提问人：stevecui 时间：2018-01-08 12:03:47
另外，我在网上看到有人说对于资不抵债子公司的合并，可以增设“未确认的投资损失”科目，但是这是很久以前的做法了，现在还可行吗？

回答人：chenyiwei
新准则下就不能用了。

提问人：stevecui 时间：2018-01-09 16:51:39
那我还是没弄明白您的分录，您贷方资本公积-6是什么意思呢？我理解您的意思就是把除少数股东权益之外的都记到资本公积，是这样吗？@chenyiwei

回答人：chenyiwei
不是，贷方资本公积 6 是将子公司实收资本 10 中归属于合并方的部分转入资本公积，确保合并报表层面的实收资本金额与合并方个别报表一致。